【裁判字號】    91,交易,154
【裁判日期】    920303
【裁判案由】    過失傷害
【裁判全文】
臺灣宜蘭地方法院刑事判決                        九十一年度交易字第一五四號
    公  訴  人  臺灣宜蘭地方法院檢察署檢察官
    被      告  甲○○  女  二.
右列被告因過失傷害案件，經檢察官提起公訴 (九十一年度偵字第一八九二號)，本
院判決如左：
    主  文
甲○○因過失傷害人，處拘役拾日，如易科罰金，以參佰元折算壹日。
    事  實
一、甲○○於民國九十一年六月二十八日下午二時許，騎乘車牌號碼ＧＲＦ─三八七
    號重型機車，由宜蘭市○○路往宜興路方向行駛，行至宜蘭縣宜蘭市○○路與和
    睦路之交岔路口時，欲向左超越同向在前行駛之丙○○所騎乘之腳踏車，本應注
    意車前狀況，隨時採取必要安全措施，而依當時天候晴、日間自然光線、路面乾
    燥、無缺陷、無障礙物及視距良好等情形，又無不能注意之情事，竟疏於注意保
    持安全距離及採取必要之措施，於行經丙○○所騎乘之腳踏車時，因丙○○行車
    不穩，車首左偏行駛，以致其腳踏車把手撞及林惠菁，丙○○因之失去平衡，人
   車倒地，而受有左臉挫傷合併左顴骨區血腫、左肱骨頸及肱骨幹骨折等傷害。嗣
    甲○○隨即於犯罪被發覺前，向警方以電話報案自首而接受裁判。
二、案經丙○○告訴宜蘭縣警察局宜蘭分局報請台灣宜蘭地方法院檢察署檢察官偵辦
    查起訴。
    理  由
一、訊據被告甲○○對於其與告訴人發生車禍等情坦承不諱，惟矢口否認有何過失犯
    行，辯稱：是告訴人忽然左轉才撞到伊，伊只是好心送告訴人至醫院，伊無過失
    云云。經查，被告與告訴人於上開時、地發生交通事故之事實，有告訴人於警訊
    、偵審中之指訴在卷可稽，並有宜蘭縣警察局道路交通事故調查報告表、現場照
    片六幀附卷可查。又告訴人因而受有左臉挫傷合併左顴骨區血腫、左肱骨頸及肱
    骨幹骨折等傷害，復有行政院衛生署宜蘭醫院驗傷診斷書存卷可參。
二、至訴告訴人雖指稱當時伊沿新民路往宜興路方面行駛，被告快速由左方沿和睦路
    駛來，撞到告訴人前輪，告訴人則往左邊倒地云云。惟苟被告行車方向如告訴人
    所言，於被告車輛快速垂直撞擊告訴人前輪之情形下，告訴人應向右倒地，較符
    常情，告訴人稱伊順勢向左倒地，已屬有疑。又被告所騎乘之機車與告訴人所騎
    乘之腳踏車均無何損害，有攝有上開機車、腳踏車之現場照片四紙可參。另事故
    發生地點之地面復無何煞痕、刮痕、拖痕或碎片等痕跡，有上開道路交通事故調
    查報告表可參，可見撞擊情形尚屬輕微。從而，被告於事故發生時之行車車速不
    快，應堪認定。又參以證人即被告當時附載之乘客乙○○證稱：「當時阿婆（即
    告訴人）在我們前面，我們在他左邊後面，後來我們慢慢騎騎到阿婆的前面。
    阿婆在我們一點點的前面．．．」等語，足見被告之行車方向，確係與告訴人平
    行方向，告訴人此部分之陳述與事實尚有未合，是本件事故發生之行車方向及車
    速，應以被告之辯解為可採信。
三、按汽車行駛時，駕駛人應注意車前狀況，並隨時採取必要之安全措施，道路交通
    安全規則第九十四條第三項定有明文。被告行車自應注意上開安全規則，且當時
    情形，係天候晴、日間自然光線、路面乾燥、無缺陷、無障礙物及視距良好，客
    觀上並無不能注意之情事。又被告並已自承很遠前即已見告訴人之腳踏車在前方
    ，占用快車道等語，並於警訊中自承：伊正行駛至與告訴人平行時，告訴人之腳
    踏車有點偏左，致生擦撞等語，足見事故發生時，被告正欲超越告訴人之車輛。
    而該路段中心由分向限制線（雙黃線）分隔，屬雙向二車道，本無快慢車道之分
    ，且路面邊線（白線）外均停有車輛，車輛無法通行，則斯時被告與告訴人均同
    駛於系爭車道上，而被告既已注意告訴人在前方，欲超車時，自應採取必要之安
    全措施，對行駛腳踏車之告訴人保持超車之安全距離，乃未注意及之，以致告訴
    人行車不穩時撞及被告，此參諸證人乙○○證稱：「．．．後來我們慢慢騎騎到
    阿婆（即告訴人）的前面。阿婆在我們一點點的前面，阿婆就彎過來彎過來就撞
    到我姑姑（即被告）的手，阿婆當時快要跌倒，我們往前騎到一半超過阿婆的車
    子，阿婆就跌倒」等語，益見被告超車時與告訴人之車輛頗為接近。至證人乙○
    ○雖當庭站出事故發生時被告與告訴人之距離，經目視約為八、九十公分，惟依
    被告及證人就事故發生時之陳述，苟超車之始即有八、九十公分之距離，被告之
    車輛應有餘裕駛離，而不致遭告訴人撞及其手臂位置，且縱發生撞擊，依機車之
    行駛速度快於腳踏車，則所撞及部位應係後方而非手臂，故本院認證人乙○○上
    開陳述應有錯誤，尚無足採。從而，告訴人因該碰撞，失去平衡而倒地受傷，被
    告顯有過失。雖本件告訴人騎乘腳踏車方向不穩，過失情節較重，惟仍難解免被
    告之過失責任。且被告過失行為與告訴人所受傷害間，具有相當因果關係，事證
    明確，被告犯行應堪認定。
四、核被告所為，係犯刑法第二百八十四條第一項過失傷害罪。又被告於犯罪後，即
    打電話向宜蘭縣警察局宜蘭分局民權派出所表示肇事並接受調查，係對未發覺之
    犯罪自首而受裁判，有宜蘭縣警察局宜蘭分局民權派出所自首調查表一紙在卷可
    稽，應依刑法第六十二條前段之規定減輕其刑。爰審酌本件被告過失程度尚輕、
    告訴人就本件事故之發生過失情節較重、被告因告訴人求償十萬元而未能達成和
    解並賠償損害及犯罪後態度等一切情狀，量處如主文所示之刑，並諭知易科罰金
    之折算標準。
據上論斷，應依刑事訴訟法第二百九十九條第一項前段，刑法第二百八十四條第一項
前段、第六十二條前段、第四十一條第一項，罰金罰鍰提高標準條例第一條前段、第
二條，判決如主文。
本案經檢察官賴慶祥到庭執行職務
中      華      民      國    九十二    年      三      月      三      日
                                        臺灣宜蘭地方法院刑事第一庭
                                            法  官  謝  佩  玲
右正本證明與原本無異。
如不服本判決，應於判決送達後十日內向本院提出上訴狀( 應附繕本 )。
                                            書記官  林  慶  生
中      華      民      國    九十二    年      三      月      四      日
附錄法條：刑法第二百八十四條第一項前段
 (過失傷害罪)
因過失傷害人者，處六月以下有期徒刑、拘役或五百元以下罰金。


司法院資訊處製作；財團法人民間司法改革基金會備份。
